臺灣高等法院高雄分院刑事判決
111年度上訴字第146號
上  訴  人  
即  被  告  黃○珠  （真實姓名、年籍、住、居所詳卷）
選任辯護人  蔡明哲律師
上列上訴人因家庭暴力之傷害等案件，不服臺灣橋頭地方法院11
0年度訴字第84號，中華民國110年12月29日第一審判決（起訴案
號：臺灣橋頭地方檢察署109年度偵字第7095號），提起上訴，
本院判決如下：
    主  文
上訴駁回。
    事  實
一、黃○珠為成年人，其係經高雄市政府社會局審核通過，擔任
    社會局委由財團法人台灣兒童暨家庭扶助基金會高雄市南區
    分事務所（下稱兒家扶南區事務所）辦理兒童及少年寄養家
    庭服務之寄養家庭，負責照顧寄養個案兒童，其於民國108
    年1月22日接受兒家扶南區事務所委託照顧患有輕度身心障
    礙之甲○○（97年6月生，真實姓名年籍詳卷，下稱林童）及
    其妹妹丙○○（真實姓名詳卷，下稱林妹），並同住在其位於
    高雄市仁武區之住處（地址詳卷），而具有家庭暴力防治法
    第3條第2款所定同居之家庭成員關係，黃○珠並知悉林童為
    未滿12歲之兒童。黃○珠於109年2月13日21時30分許，在上
    開住處，見林童因處理家中寵物狗之排泄物，擅自取用過量
    衛生紙清理寵物狗之糞便，竟基於成年人故意對兒童傷害之
    犯意，徒手掌摑林童右臉，致其受有右口腔黏膜破皮流血、
    右臉頰腫脹之傷害。嗣因林童生母李○玲（真實姓名詳卷，
    下稱李母）於109年2月15日與林童會面時，見林童受有上開
    傷勢，經詢問後得知疑遭傷害而通報社工及報警處理，始查
    悉上情。
二、案經李母告訴高雄市政府警察局仁武分局報告臺灣橋頭地方
    檢察署檢察官偵查起訴。
    理  由
壹、程序部分
一、兒童及少年之保護措施部分
    按兒童及少年福利與權益保障法第69條第1項規定，宣傳品
    、出版品、廣播、電視、網際網路或其他媒體對兒童及少年
    不得報導或記載其姓名或其他足以識別身分之資訊。司法機
    關所製作必須公開之文書，除有其他法律特別規定之情形外
    ，亦不得揭露足以識別前項兒童及少年身分之資訊。查本案
    被害人林童為未滿12歲之兒童，為避免被害人身分遭揭露或
    推知，爰依上開規定，對於藉由比對可得查知被害人身分資
    訊之供述證據姓名及非供述證據之具體資訊，均以適度方式
    予以隱匿，以保護被害人之身分。
二、證據能力部分
　　上訴人即被告黃○珠（下稱被告）於原審主張證人即被害人
    林童、證人林妹、證人即兒保社工戊○○於警詢、偵查中所為
    陳述，均為被告以外之人於審判外所為而無證據能力（見原
    審審訴卷第88頁），經查：
　㈠按被告以外之人於審判外之言詞或書面陳述，除法律有規定
    者外，不得作為證據，刑事訴訟法第159條第1項定有明文。
    查證人林童、林妹及戊○○三人於警詢時所為陳述，均屬於審
    判外所為，惟上開三人業於原審審判中分別證述明確且與警
    詢陳述相符，依據前述規定，均無證據能力。
　㈡證人戊○○於偵查中所為證述，係以證人身分經檢察官告以具
    結義務及偽證處罰後，依法具結擔保其證述之真實性；而證
    人林童、林妹於偵查中所為之證述，亦係以證人身分並經社
    工陪同，且上開三人證述，並無證據顯示係遭受強暴、脅迫
    、詐欺、利誘等外力干擾情形或在影響其等心理狀況，致妨
    礙其等自由陳述等顯不可信之情況下所為，是其等於偵查中
    所為之證述，客觀上並無顯不可信之情況，又爭辯存有此種
    例外情況者，當須提出相當程度之釋明或證明，非許其空泛
    指摘，否定其證據適格，復查被告僅稱上開審判外陳述無證
    據能力，並未提出任何釋明或證明以供法院審查，是證人
　　林童、林妹及戊○○於偵查中向檢察官所為之陳述，自均有證
    據能力。
　㈢按被告以外之人於審判外之陳述，雖不符刑事訴訟法第159條
    之1至之4等4條之規定，而經當事人於審判程序同意作為證
    據，法院審酌該言詞陳述或書面陳述作成時之情況，認為適
    當者，亦得為證據，同法第159條之5第1項定有明文。除上
    開證人於警詢及偵查所為之審判外陳述，被告主張無證據能
    力業經本院認定如前外，其餘部分被告業於原審審理時同意
    有證據能力（見原審審訴卷第88頁），且本院審酌上開證據
    作成時之情況，尚無不當取供或違反自由意志而陳述等情形
    ，並均與本案待證事實具有重要關聯性，認為以之作為本案
    之證據確屬適當，自均具有證據能力，而得採為認定被告犯
    罪事實之證據。
三、聲請證據調查部分
    按當事人、辯護人聲請調查之證據，法院認為不必要者，得
    以裁定駁回之。與待證事實無重要關係者，應認為不必要。
    刑事訴訟法第163條之2第1項、第2項第2款定有明文。查被
    告及辯護人於本院準備程序提出由被告配偶手機拍攝與林童
    對話之手機拍攝影音紀錄，主張此係於案發前一日之109年2
    月12日白天所拍攝，用以證明林童於本案所稱傷勢應係於案
    發前一日造成，並聲請於審理時勘驗之（見本院卷第67頁）
    。但辯護人事後陳報：所提出之影音紀錄譯文，乃高雄市政
    府社會局家庭暴力及性侵害防治中心專家協助評估/診斷個
    案建議表所記載，其中前述對話日期應為「108年10月8日17
    時29分」，且係為被告疑似與林童於「108年10月8日曾被通
    報，當時個案自述遭到寄養媽媽以手打臉造成嘴唇内破洞，
    但遭寄養媽媽否認」（見原審訴一卷第297頁），此為被告
    配偶於當日108年10月8日下午與林童所錄之對話（見本院卷
    第89至93頁），是上開影音紀錄與本案待證事實無重要關係
    者而不必要，爰駁回勘驗108年10月8日所錄製影音紀錄之聲
    請。
貳、實體部分
一、訊據被告矢口否認有何故意傷害林童犯行，其與辯護人於本
    院辯稱：
　㈠就所謂被告掌摑林童之過程，林童及林妹均證稱被告是以右
    手傷害，林童之右臉遭掌摑時係與被告面對面站立，但被告
    係慣用右手，如確實一時基於氣憤出手掌摑林童，勢必使出
    慣用之右手，衡情應會掌摑到林童左臉頰，絕不可能林童右
    臉頰受傷情形，如此高難度動作，實難令人想像。其次，高
    醫醫療團隊僅認定「疑似因較大、突然性外力造成黏膜衝擊
    到牙齒（犬齒，第一小臼齒）咬頭所致」，進而高度懷疑林
    童遭掌摑成傷，然依上開認定内容似亦無法排除林童於嬉鬧
    間碰撞時所導致成傷之可能性。
　㈡本案有書寫2本日記，依其内容所述，林妹應有長期書寫日記
    之習慣，但多名證人即老師、同學、被告、被告配偶竟完全
    不知情，且所謂日記卻僅有4頁，出現於本案時間點又極其
    不尋常，日記其餘部分目前均無法提出，極可能是臨訟杜撰
    　
  ㈢林童所受傷勢時間為109年2月12日白天，而非本案所指之109
    年2月13日晚上：林童右臉頰受傷後，證人安親班胡老師及
    被告配偶楊○○（下稱被告配偶）均有所察覺並加以詢問，且
    為其敷藥處理，林童之同學蔡○○（下稱蔡同學）以及蔡同學
    母親余○○（下稱蔡同學母親）亦都有察覺，上述察覺被害人
    傷勢之時間均為109年2月12日星期三；又林童就讀安親班之
    英文老師孫○○（下稱孫老師）只有每週三才會到班上課，其
    餘時間絕無英文課，孫老師曾於星期三上英文課時間因發覺
    林童嘴角有些許紅腫而為其抹藥，該日期應為109年2月12日
    ，是原審所認定被告於109年2月13日21時30分，為清理狗大
    便一事而傷害林童，時間順序完全顛倒，顯與事實不符。
　㈣林童右臉頰紅腫等傷勢，極可能是林童思念母親急思回到原
    生家庭，故為不實陳述，林童及林妹二人確實有為不實陳述
    之動機，且為自圓其說，即便在原審交互詰問時，竟仍口出
    諸如「被告曾多次叫姊妹二人去撞牆、姊妹二人也確實多次
    去撞牆、被告配偶明知也在場」等明顯與事實不符之證述内
    容，本案亦可能為林童及林妹二人明顯虛構（見本院卷第9
    至14、65至69、89至91、157至163頁）。
二、經查：上開犯罪事實除被告否認部分外，其餘部分，業經證
    人林童（見偵卷第45至47頁、原審訴一卷第74至113頁）、
    林妹（見偵卷第32至35頁、原審訴一卷第117至151頁）、告
    訴人林母（見警卷第47至49頁、偵卷第31至32頁）、被告配
    偶（見原審訴一卷第214頁）、寄養社工乙○○（見偵卷第95
    至97頁、原審訴一卷第188至211頁）、調查社工丁○○（見原
    審訴二卷第32至50頁）、社工戊○○（見偵卷第33至34頁、原
    審訴一卷第164至186頁）分別證述明確，且有林童右臉頰及
    口腔內照片（見警卷第45頁、第65至67頁）、高醫診斷證明
    書（警卷第63頁）、高醫109年11月5日高醫附法字第109010
    8158號函及檢附之109年2月24日高雄市政府社會局家庭暴力
    及性侵害防治中心專家協助評估/診斷個案建議表、林童病
    歷資料（見偵卷第105至115頁）、108年1月22日高雄市寄養
    兒童少年個案安置討論會議記錄（見警卷第13至16頁）、10
    8年12月3日高雄市寄養兒童少年屆滿個案討論會議記錄（見
    警卷第17至19頁）、林童身心障礙證明影本（見警卷第43頁
    ）、高雄市政府社會局109年11月25日高市社婦保字第10940
    333200號函及檢附兒家扶南區事務所兒童及少年家庭寄養服
    務委託照顧契約書（見偵卷第117至120頁）在卷可稽，是本
    案所應首究者，即為被告有無傷害林童及傷害林童之具體時
    間為何。
　㈠被告傷害林童及其具體時間部分：
　⒈證人林童於偵查及原審審判時證稱：109年2月13日21時30分
    睡前，在我與林妹的房間內，被告因我沒事先講就自己拿衛
    生紙擦狗大便的事情，罵我、用力打我右臉巴掌，當下我覺
    得很痛；之後刷牙時發現口內破皮、漱口也有流血，上開過
    程林妹都有看見；隔天林妹先發現我右臉腫起，被告配偶也
    有問我為何右臉這麼腫，我一開始回答是自己在安親班玩時
    弄到，後來有說是被告打的，被告配偶不相信我說的，但有
    幫我上藥；我後來有跟安親班胡老師、英文老師孫老師、還
    有一些安親班同學說本案，其中蔡同學聽聞本案後有告知她
    母親；後來被告知道我向他人說本案，就在社工訪視前，叫
    我不能和他人說本案，並教我說其他理由；後來社工有問我
    為何受傷，我一開始因擔心說實話警察會來找被告，我會遭
    被告處罰，才說是自己玩受傷、吃螃蟹刮到，但後來林妹說
    是被告打的，我才說實話等語（見偵卷第45至47頁、原審訴
    一卷第74至113頁）。
　⒉證人林妹於偵查及原審審判時證稱：109年2月13日睡覺前，
    被告進來我與林童的房間，因我們拿衛生紙沒先跟被告說，
    被告就特別大力打林童右臉巴掌，後來林童刷牙照鏡子時發
    現破皮、流血，隔天她睡醒時臉腫起；之後我們有跟安親班
    蔡同學、胡老師、社工等人說過本案，其中我們向胡老師、
    社工都先說是林童自己玩受傷、吃螃蟹受傷，最後才坦承是
    被告打的，一開始會說謊是因害怕說實話回去會遭被告處罰
    ，且被告及被告配偶於他人訪談我與林童前，有跟我們說不
    能跟別人講，並教我們說理由等語（見偵卷第32至35頁、原
    審訴一卷第117至151頁）。
  ⒊證人林妹曾於日記上記載「109年2月14日星期五這天是蔡同
    學的生日，ㄗㄨㄛˊ天姐姐被CANDY媽咪打、打到破皮。」有林
    童手寫日記封面、封底及內頁影本1份（見警卷第69頁、原
    審訴一卷第259至265頁）為證。
　⒋被告主動於109年2月14日16時17分許以LINE聯繫證人乙○○，
    稱「天祥麻煩轉答兒保，今天中午發現林童嘴巴腫腫的，問
    她她說是自己弄到的，但我有看裏面有像是火氣大破一二個
    ，因中午她們姊妹在安親班玩，跑來跑去很大聲玩，問她怎
    弄的也說不出來所以然，所以先提一下，免得媽媽又誤會了
    ！」、「我有幫她擦藥，嘴巴裏有破二個」等語，並傳送林
    童右臉頰照片1張，此節亦經被告及證人乙○○分別陳述明確
    （見偵卷第60至61、97頁），並有被告與乙○○LINE訊息紀錄
    擷圖1份可查（偵卷第77至81頁）。
　⒌林童於109年2月20日經證人丁○○、乙○○、戊○○、林妹陪同至
    高醫驗傷，經法醫病理科主任、小兒心肺科主治醫師、教授
    、主治醫師等醫療團隊認定：上述傷勢疑似因較大、突然性
    外力造成黏膜衝擊到牙齒（犬齒，第一小臼齒）咬頭所致，
    而高度懷疑被害人因遭摑掌右臉頰部致右側口腔黏膜內有潰
    瘍產生等情，有高醫110年5月25日高醫附法字第1100103380
    號函及檢附109年4月29日診斷證明書、病歷、高雄市政府社
    會局家庭暴力及性侵害防治中心專家協助評估/ 診斷個案建
    議表、傷勢照片（見原審訴一卷第287至309 頁）各1份可佐
    。　　
　⒍被告於原審準備程序時自承：109年2月14日中午放學時，被
    告配偶發現林童嘴角破皮而幫忙擦藥（見審訴卷第87頁）。
　⒎依據上開證據資料綜合判斷：⑴被告於109年2月13日晚上睡前
    之21時30分許，在林童及林妹房間內，因不滿林童自行拿衛
    生紙擦狗大便一事，而徒手掌摑林童右臉，林妹在場目睹，
    其後被告配偶、安親班老師等及同學、社工發現林童右臉有
    異狀，陸續詢問出事件原委，證人林童及林妹並就被告傷害
    林童之動機、傷害手法、傷害時間、為何初始隱瞞其後始願
    坦承等細節為具體陳述，且其等證詞互核高度一致。⑵其次
    ，林童確係在109年2月14日中午前不久之時間受有上開傷勢
    部分，以被告上開陳述、被告於案發後翌日109年2月14日16
    時17分與證人乙○○之LINE對話內容及所附傷勢照片、林妹之
    日記記載內容等證據資料相互補強，亦可佐證林童及林妹所
    為上開證述確實有據而有證明力；而依高醫醫療團隊診斷結
    果，可知林童傷勢應係因較大突然性外力所致，而可以合理
    排除飲食或生理等其他原因，可徵林童及林妹證稱述該傷勢
    係遭被告掌摑所致一節，堪信屬實。⑶再者，依據高醫醫療
    團隊之診斷及證人丁○○、乙○○、戊○○以社工身分陪同驗傷之
    見聞，可知林童及林妹於分別詢問下，對於本案核心事件之
    描述內容一致，以其等認知能力及對於被告寄養家庭抱持開
    放態度而言，堪認其等陳述林童遭被告傷害之案發經過，具
    有特別可信度，由此益徵林童與林妹所述與事實相符且有證
    明力。綜上，已可證明被告確實有於109年2月13日晚上21時
    30分許，因不滿林童自行拿衛生紙擦狗大便一事，而於林童
    房間內，故意以徒手掌摑林童右臉，致林童右臉受有右口腔
    黏膜破皮流血、右臉頰腫脹之傷害。
　㈡被告辯解不足以採信部分：
　⒈被告辯護人陳稱被告慣用手為右手，倘以右手揮打，不致造
    成林童右側臉頰受傷云云。然查：以林童及林妹證稱當時被
    告與林童係面對面站立之情狀，被告確可以右手手背反手揮
    打林童右側臉頰，並可造成林童受有右口腔黏膜破皮流血、
    右臉頰腫脹之傷害，辯護人此部分所辯，並不可採。
　⒉被告辯護人主張林妹之日記係林妹為離去被告之寄養家庭，
    為本案所刻意撰寫而屬杜撰，惟查：針對上開日記，雖被告
    及被告配偶均證稱：被告每天都會幫林童及林妹整理書包、
    簽聯絡簿，不曾看過日記，不知道林妹有寫日記習慣等語（
    見原審訴一卷第114頁、216至221頁），而證人乙○○亦稱其
    不知道林妹有寫日記習慣（見原審訴一卷第193頁），另辯
    護人於原審辯稱：林妹不具寫「CANDY」能力，且因與蔡同
    學感情很好，蔡同學可能在過程中給予一些意見，不排除該
    日記很可能是蔡同學加諸個人意見讓林妹事後編造的云云（
    見原審訴二卷第133至134頁）。然證人林妹證稱：我以前以
    畫畫表達心情，上開筆記本是第1次正式寫日記，一週不一
    定寫幾天，看有無訊息想記錄，我會在國小下課時或安親班
    寫，我將日記放書包帶去學校，被告不一定查看我書包，被
    告及被告配偶均不知道我有在寫日記；109年2月14日我在日
    記寫下昨天（即109年2月13日）林童遭被告打到破皮，當時
    不會英文無法唸出26個英文字母，「CANDY」是我抄明信片
    而寫下；案發後我有跟蔡同學說本案，她聽完後說我們很可
    憐，我有讓她看過日記，她叫我把日記給她，此後就沒再拿
    回來過，我因此有寫第2本日記等語（見原審訴一卷第131至
    149頁）。而證人林童亦證稱：林妹會在學校下課時寫日記
    ，她於案發前就有讓我看過日記，案發後有天睡前林妹在家
    中讓我看日記，內容有寫到我遭被告打此事等語（見原審訴
    一卷第78至93頁）。依據上開證詞，已合理解釋證人林妹於
    案發前即有寫日記習慣、寫出當時語言能力外字彙之原因、
    為何被告或被告配偶均不知上情等節，且細譯被告及被告配
    偶上開所述，被告係稱：我每天晚上都會要求林童及林妹對
    著功課表把書收進書包，而被告配偶係稱：我說的整理書包
    是指被告請林童及林妹自己拿出作業、聯絡簿擺在桌上，我
    們很尊重姊妹的自主權，我自己沒有介入這個過程等語（見
    原審訴一卷第114頁、216至221頁），可知被告及被告配偶
    並不會實際動手整理林童及林妹書包內物品，其等因而未察
    覺林妹有寫日記之習慣，並非顯不可能；至於證人乙○○並非
    全天候貼身與林妹生活，對於林妹有寫日記之習慣毫不知悉
    ，亦無悖於常情。再者，上開日記於案發前之108年11月23
    日起，至本案發生後之109年2月18日止，均有撰寫林妹所記
    憶之具體事件內容，且各該內容時間先後具有連續性，堪認
    確為林妹於日常書寫日記之過程中作成，尚非臨訟受他人指
    示撰寫，具有可信之特別情況。又如依辯護人所指該本日記
    係屬捏造，但林妹於案發時僅為98年次出生之國小五年級學
    生，竟為本案刻意臨訟杜撰之詞，顯違經驗法則，且依據林
    妹日記之部分記載：108年12月21日被告家中有狗隻因心臟
    病發作死亡，林妹因打電話不通而頗自責（見原審訴一卷第
    263頁左下部分），此部分純屬林妹抒發狗隻死亡一事所記
    ，與被告所為犯行及平時與林妹、林童之互動毫無關連，辯
    護人此處所指，顯指98年次出生國小五年級學生之林妹，竟
    為本案刻意臨訟杜撰之詞至此，其居心惡意及縝密程度更甚
    一般常人，此處所辯明顯違反經驗法則，不足採信。
　⒊又辯護意旨主張林童及林妹為離去被告之寄養家庭，而為不
    實證述部分，經查：⑴林童及林妹於案發後，對於他人詢問
    傷勢之成因，固有前後不一情形（前稱自己玩受傷、吃螃蟹
    刮傷等，後改稱遭被告打），然其等於案發後既仍受被告寄
    養，所處環境並未變動，尚難排除其等因憚於被告過去之管
    教及將來可能之處罰（二人均證稱被告有威脅不能說出遭被
    告打一事，並教導說其他理由），而選擇於初始隱瞞真相之
    可能性，此與一般受虐孩童仍處在受虐環境下，可能因擔心
    陳述事實致遭遇更慘，而不願意敞開心房陳述受虐情形，並
    無不同，尚無從以其等於此部分有前後所述不一之瑕疵，即
    遽認其等全部之證詞不可採。⑵林童於高醫醫療團隊診斷時
    ，描述傷勢乃案發時因拿衛生紙沒說，遭被告以手打臉頰，
    而醫療團隊認定林童於此溝通過程中，具備基本的口語理解
    、表達能力、地點定向感及基本的數量概念，可記得並描述
    事件的時間點、時序、經過及簡單因果關係，亦可表達主觀
    感受及想法，無明顯幻覺經驗，經過反覆詢問，其對於核心
    事件描述的內容一致，且在與林妹分開詢問情形下，二人陳
    述內容細節一致，評估林童說謊及受誘導的可能性較低、可
    信度高等情，亦有前開高醫110年5月25日高醫附法字第1100
    103380號函文所附資料可證；另外，上開三名社工基於陪同
    林童驗傷之見聞，出具書面表示：以林童及林妹的認知能力
    來說，如果其等要先套好說詞，應該不太容易，加上醫療團
    隊就其二人對於寄養家庭的正反面感受均有詢問，而林童及
    林妹有回答寄養家庭會帶她們去露營等正面事項，其等對於
    是否繼續留在寄養家庭一事抱持都可以的態度，所以醫療團
    隊才會評估其等說法可信度高等情，有高雄市政府社會局10
    9年3月5日委託辦理家庭寄養服務結案摘要表（見偵卷第87
    至91頁）、高雄市政府社會局家庭暴力及性侵害防治中心11
    0年6月25日高市家防兒密字第11070862200號函所附高雄市
    政府社會局家庭暴力及性侵害防治中心個案調查報告（見原
    審訴一卷第301至309頁）附卷可稽，由此可認辯護意旨所為
    指摘，純屬空言抗辯而不可採。又辯護人對於林童及林妹之
    證述，不僅逕自推論身為國小學齡之孩童對於司法訴訟會有
    蒐集保存證據、甚進一步偽造證據之舉動，此節是否合於常
    情而符合經驗法則，已堪質疑，此處所辯純屬一己之主觀臆
    測，難以採信。
　⒋辯護意旨再以證人蔡同學母親、胡老師、孫老師、被告配偶等人之證述，主張本案犯罪時間根本不可能是109年2月13日晚間，林童之傷勢係於109年2月13日白天玩耍時自行造成云云，惟查：
　⑴證人即被告配偶於原審證稱：某週三午休時間聽到2樓安親班
    地板砰砰響、小孩吵鬧聲，我上樓見林童及林妹帶頭玩得很
    瘋，我就叫她們過來，見林童臉頰一邊紅紅，問她原因，她
    說不知道、或許是自己撞到，我不以為意，當時沒注意胡老
    師在哪；隔天即109年2月14日我先在幼兒園幫林童右臉拍照
    （即警卷第45頁照片1張），再買藥請林妹幫林童擦，並跟
    被告說因為當週週六林童及林妹要與告訴人會面，請被告聯
    繫社工，我不清楚被告如何聯絡及聯絡內容等語（見原審訴
    一卷第213至233頁）。然而，被告配偶前述發現林童傷勢之
    時間即109年2月13日，明顯與被告自陳被告配偶發現林童受
    傷之日期，即109年2月14日中午放學時間不符（見原審審訴
    卷第87頁），被告配偶證詞顯無從為有利被告之認定。
　⑵證人胡老師固於110年4月27日在原審證稱：109年2月某週三
    午休前，安親班學生可能有活動，13、14時許1樓有人喊安
    靜，當時我在2樓教室內忙，不確定有無人上樓查看；後來
    下午英文課前發現林童有1側臉稍微紅、左右臉不對稱，我
    問她，她先回說不知道，隔幾秒又說是自己撞到，我直接讓
    老師上英文課沒處理等語（見原審訴一卷第237至250頁）。
    然查，胡老師未能特定見聞上情之確切日期，又胡老師於原
    審時證稱見聞林童臉紅時間及當日中午有聽聞安親班同學吵
    鬧等節，固與被告配偶同日審判程序時之證述內容一致，但
    衡以胡老師自陳係自本案4 、5年前向被告承租場地及牌照
    以經營補習班（見原審訴一卷第243至244頁），胡老師於原
    審審判時之證述，是否基於本身利害關係或基於與被告之往
    來情誼，而有維護被告之動機，亦非無疑，自難僅憑胡老師
    上開證詞，遽為有利被告之認定。
　⑶證人孫老師於111年5月25日在本院審理時證稱：本案是被告
    請我來當證人，叫我據實以告，被告透過安親班一位老師請
    我來作證，這位老師於前幾個月有告訴我作證一事，他有說
    過有去原審作證，但我沒有因為本案聯繫被告。我在胡老師
    的安親班擔任英文老師，只有每週三下午及週六上午會到安
    親班上課，印象中109年2月某星期三下午有發現林童臉部有
    受傷並開口給我看傷勢，林妹也在場，我幫林童敷藥並詢問
    受傷緣由，林童表示撿狗大便是他們的日常工作，當天是因
    為撿安親班樓下幼稚的狗大便，用了太多衛生紙，而受被告
    處罰等語（見本院卷第114至135頁）。依據孫老師之證述，
    亦未能特定見聞上情之確切日期，又孫老師係證稱林童因為
    撿校園狗大便而遭被告處罰，但胡老師則證稱聽聞林童在安
    親班與同學玩耍吵鬧後而臉部紅腫，被告配偶則證稱林童上
    開傷勢可能係自身在安親班玩耍時弄傷，上開三人證述之日
    期是否為同一日，亦有疑義，而孫老師係於本案案發後二年
    始至本院作證，又係受曾前往原審作證之證人告知前來本院
    作證，其所為證詞是否均符合原始事件而記憶無誤，有無植
    入他人記憶可能，均非無疑，尚難僅憑孫老師之證詞為有利
    被告之認定。　　
　⑷證人蔡同學母親固於原審證稱：某日19時許，不確定該日為
    蔡同學2月14日生日當天或之前或之後幾日，我接送蔡同學
    英文課下課時，她跟我說林童臉受傷腫起而老師有幫忙擦藥
    ，林童有說是因為清狗大便未經長輩同意不乖被修理，我推
    測擦藥的人是英文老師，當時天色昏暗，我沒親見林童的狀
    況，蔡同學可能是講當天或前幾天發生的事情，我無法確定
    ，也不知道林童何時受傷等語（見原審訴二卷第59至89頁）
    。依據蔡同學母親陳述，可知蔡同學母親係於某天英文課後
    聽聞其女兒蔡同學轉述林童臉部受傷，經安親班師長予以擦
    藥乙情，並未進一步釐清蔡同學所述上開事件之實際具體發
    生日期，自難據此為被告有利之認定。
  ㈢綜上，本案事證明確，被告上開犯行洵堪認定，應依法論罪
    科刑。　　
三、論罪
    核被告所為，係犯兒童及少年福利與權益保障法第112條第1
     項前段、刑法第277條第1項成年人故意對兒童犯傷害罪，
    並依兒童及少年福利與權益保障法第112條第1項前段規定加
    重其刑。
四、駁回上訴之理由
  ㈠原審以被告罪證明確，以行為人之責任為基礎，審酌：被告
    為智慮健全成熟之成年人，不思以理性方式與林童溝通或自
    我克制，竟率以暴力相向，以掌摑臉部之隱含有羞辱、蔑視
    他人意味之方式攻擊林童，致林童受有上述傷勢，其行為誠
    屬可議；又林童前開傷勢固非至為嚴重，然被告經營幼兒園
    ，身為教育工作者，復擔任寄養母親，而受寄養之孩童大多
    係身心或社會上弱勢，本案林童及林妹即係在身心發育、家
    庭背景等層面處於相對弱勢之族群，被告本案行為不僅對於
    林童之身心健全發展已有所戕害，且未能將林童視為權利主
    體予以尊重，實無足取；再審諸兒童及少年福利與權益保障
    法第112條第1項規定之被害人涵蓋兒童及少年，而本件案發
    時林童為11歲之兒童，對於事理判斷能力較一般少年為低，
    則在量刑上自應與被害人為少年之情形有所區隔，而不宜選
    擇罰金或拘役之較輕刑種；兼衡以被告犯後否認犯行，又迄
    今未取得告訴人或林童之原諒或實質賠償其等所受損害之犯
    後態度；再衡以被告無前科，素行非差；暨斟酌被告於原審
    自述大學畢業，從事幼兒園工作，收入須視招生狀況而不固
    定，身體無重大疾病等一切情狀，量處不得易科罰金之有期
    徒刑5月。經核原審認事用法，並無不合，量刑亦屬允當。
　㈡被告提起上訴，否認本案犯行，所持抗辯業據本院一一批駁 
    如前，其提起上訴，為無理由，應予駁回。
據上論結，應依刑事訴訟法第368條，判決如主文。
本案經檢察官蔡婷潔提起公訴，檢察官劉宗慶到庭執行職務。
中　　華　　民　　國　　111 　年　　6 　　月　  15  　日
                  刑事第七庭    審判長法  官  李璧君
                                      法  官  石家禎
                                      法  官  李東柏
以上正本證明與原本無異。
如不服本判決應於收受本判決後20日內向本院提出上訴書狀，其
未敘述上訴理由者並應於提出上訴狀後20日內向本院補提理由書
（均須按他造當事人之人數附繕本）「切勿逕送上級法院」。
中　　華　　民　　國　　111 　年　　6 　　月　　15　　日
　　　　　　　　　　　　　　　　　　　書記官  王紀芸　　
附錄本判決論罪科刑法條：
刑法第277條第1項
傷害人之身體或健康者，處五年以下有期徒刑、拘役或五十萬元
以下罰金。
兒童及少年福利與權益保障法第112條第1項
成年人教唆、幫助或利用兒童及少年犯罪或與之共同實施犯罪或
故意對其犯罪者，加重其刑至二分之一。但各該罪就被害人係兒
童及少年已定有特別處罰規定者，從其規定。